【裁判字號】    95,台上,5413
【裁判日期】    950929
【裁判案由】    強盜等罪
【裁判全文】
最高法院刑事判決            九十五年度台上字第五四一三號
上  訴  人  甲○○
            乙○○
上 列一 人
選任辯護人  曹宗彝律師
上  訴  人  丙○○  男民國74年12月29日生
            丁○○  男民國74年1月30日生
上 列一 人
選任辯護人  廖本揚律師
上列上訴人等因強盜等罪案件，不服台灣高等法院台中分院中華
民國九十五年五月四日第二審判決（九十四年度上訴字第一八二
八號，起訴案號：台灣台中地方法院檢察署九十四年度偵字第七
六一六號），提起上訴，本院判決如下：
    主  文
原判決關於甲○○、乙○○、丁○○部分均撤銷，發回台灣高等
法院台中分院。
其他上訴駁回。
    理  由
一、撤銷發回（即上訴人甲○○、乙○○、丁○○）部分：
本件原判決認定(一)、上訴人甲○○明知可發射子彈具有殺傷力之
改造手槍及子彈均係政府法律所明定規範管制之違禁物品，未經
許可不得持有，竟於民國九十二年間某日，在台北縣蘆洲市某網
咖店以新台幣（下同）五萬元之代價，向姓名、年籍不詳之成年
男子，購得可發射子彈具有殺傷力之仿WALTHER廠PPK／S 型半自
動手槍製造之改造手槍二支（含彈匣二個，槍枝管制編號分別為
：0000000000號及0000000000號）及改造子彈十發，旋藏在台北
縣三芝鄉埔坪村埔頭坑七十四號其住處，並自斯時起，未經許可
而持有上開改造槍彈，其間於不詳時、地試射一發。(二)、嗣甲○
○因缺錢花用，竟意圖為自己不法之所有，策劃持槍強盜位於台
中市○區○○路一段二二九號之「京華鑽石」珠寶店，惟人手不
足，遂將其持槍強盜「京華鑽石」之計畫告知其外甥朱一松（業
經一審以幫助強盜罪判處有期徒刑四年，嗣經撤回上訴確定），
請朱一松代為尋覓願意一起下手實施之人及事後處理贓物分配之
問題，朱一松即基於與甲○○持槍強盜「京華鑽石」之犯意聯絡
，於案發四、五天前，將甲○○持槍強盜「京華鑽石」之計畫告
知上訴人乙○○，並詢問其意願，乙○○表示不願共同犯案，惟
可代為介紹，乙○○即告知陳天從（業經一審以幫助強盜罪判處
有期徒刑二年十月，嗣經撤回上訴確定）有關甲○○策劃持槍強
盜「京華鑽石」之犯意，陳天從應允代為找尋下手之人，並與朱
一松、乙○○相約台中市○○路與健行路口見面，由朱一松與乙
○○談妥得手後贓物之分成事宜，陳天從即將此情告知上訴人丁
○○，而由丁○○覓得願意下手強盜之上訴人丙○○後，陳天從
即於案發前一天打電話告知乙○○已覓得下手作案之人，乙○○
旋即電告朱一松。嗣朱一松、乙○○、丁○○、丙○○即共同基
於與甲○○持槍強盜「京華鑽石」之犯意聯絡，相約於九十四年
四月七日上午在台中市○○路上某早餐店見面，該日早上，朱一
松、乙○○、陳天從先行赴約，嗣於上午十時許，丁○○駕車搭
載丙○○到場，陳天從介紹丁○○與朱一松認識後，與乙○○先
行離去，隨後朱一松搭上丁○○所駕駛之自小客車，並指示丁○
○駛至「京華鑽石」附近勘查現場，隨後在北屯區某處將朱一松
、丙○○放下車，朱一松即帶丙○○至台中市○○街四十號三樓
與甲○○見面，旋即由甲○○騎乘向不知情之王嘉彬所借得之車
號YYI─206號重型機車搭載丙○○，共赴「京華鑽石」，途中渠
等先至台中市○○路○段「六發大賣場」購買手套一雙及客觀上
足供兇器使用之鐵鎚一把供做案時用，嗣於同日（即四月七日）
十二時五十六分許，抵達「京華鑽石」，甲○○即戴上手套持上
開具有殺傷力之改造手槍一支及改造子彈進入店內，丙○○亦持
前開鐵鎚尾隨在後，進入後甲○○即朝玻璃展示櫃擊發一槍，丙
○○亦持鐵鎚敲破玻璃展示櫃（毀損部分均未經告訴），而以此
強暴方式，使店員呂育銀、胡雅玲、黃盈婷心生畏懼，至不能抗
拒之程度，甲○○、丙○○強盜店內之鑽石、項鍊等物（價值約
七十九萬元），得手後，甲○○即騎上開機車搭載丙○○逃逸，
途經台中市○○路與中興路口前，因人車眾多，渠等遂將機車及
前開作案用之鐵鎚棄置於該處，並各自搭乘計程車離去，甲○○
逕回上開安和街處所，並將全部贓物先行交給朱一松，朱一松旋
即告知乙○○已強盜得手，惟僅搶得鑽石座台，變賣所得僅五千
元云云，乙○○隨即轉告陳天從、丁○○及丙○○，因丙○○認
為朱一松隱藏部分贓物，甚為不滿，乃由丁○○出面找尋朱一松
，屢經催討，朱一松始交還部分贓物與丁○○，丙○○、丁○○
並將之藏放在不知情之吳國豪位於台中市○○路一二六號之檳榔
攤後方空地，伺機變賣求現等情。因而撤銷第一審關於甲○○、
乙○○、丁○○部分之科刑判決，改判論處甲○○未經許可持有
可發射子彈具有殺傷力之改造手槍；又共同意圖為自己不法之所
有，攜帶兇器，以強暴至使不能抗拒，而取他人之物罪刑。乙○
○、丁○○共同意圖為自己不法之所有，攜帶兇器，以強暴至使
不能抗拒，而取他人之物各罪刑，固非無見。
惟查(一)、有罪判決書之事實一欄，為判斷其適用法律當否之準據
，法院應將依職權認定與論罪科刑有關之事實，翔實記載，然後
於理由內逐一說明其憑以認定之證據，並使事實認定與理由說明
，互相適合，方為合法。倘事實認定與理由說明，不相一致，或
事實與理由之記載，前後齟齬，按諸刑事訴訟法第三百七十九條
第十四款後段規定，均屬判決理由矛盾之當然違背法令。原判決
事實記載「嗣朱一松、乙○○、丁○○、丙○○即共同基於與甲
○○持槍強盜『京華鑽石』之犯意聯絡，相約於九十四年四月七
日上午在台中市○○路上某早餐店見面」等情（見原判決第三頁
），並未認定陳天從與其他共同被告有強盜及持槍彈之犯意聯絡
。然原判決理由欄又以「被告甲○○、丙○○、乙○○、丁○○
與朱一松、陳天從，就上開犯行，有犯意之聯絡及行為之分擔，
應論以共同正犯」（見同判決第十七頁），而認陳天從亦為共同
正犯。就陳天從是否為共同正犯，事實與理由說明，不相一致，
有理由矛盾之違法。(二)、依原判決理由所記載「惟被告乙○○不
僅事先即已知悉全盤之犯罪計畫，更與朱一松、陳天從談及得手
贓物之分配問題，且居間介紹他人參與實際之行動，而朱一松於
強盜得手後，隨即前往檳榔攤找被告乙○○，告知強盜財物之處
理情形，且陳天從於懷疑朱一松隱藏部分贓物時（即黑吃黑），
復要求被告乙○○負責找朱一松談判，雖被告乙○○本身不願參
與實際之強盜犯行，然其上開所為，顯係以共同犯罪之意思，事
先同謀，揆諸上開說明，被告乙○○應成立共同正犯」「是被告
丁○○當天雖未親自參與作案，然揆諸前開大法官會議解釋（按
指釋字第一０九號解釋）之說明，被告丁○○亦同屬本案之共同
正犯」（見同判決第九、十二、十三頁），似係認定乙○○、丁
○○並未參與犯罪行為之分擔，乙○○、丁○○與其他共同被告
間僅成立同謀共同正犯。然原判決理由欄又以乙○○、丁○○與
其他被告就上開犯行，有犯意之聯絡及「行為之分擔」，應論以
共同正犯（見同判決第十七頁），就乙○○、丁○○是否參與行
為之分擔，認定不一致，亦有理由矛盾。(三)、原判決主文論處甲
○○「未經許可持有可發射子彈具有殺傷力之改造手槍」；及「
共同意圖為自己不法之所有，攜帶兇器，以強暴至使不能抗拒，
而取他人之物」二罪。惟於理由內記載「被告甲○○、丙○○、
乙○○、丁○○以一持有行為同時觸犯未經許可持有可發射子彈
具有殺傷力之改造手槍罪及未經許可持有子彈罪，為異種想像競
合犯，應依刑法第五十五條規定，從一重以未經許可，持有可發
射子彈具有殺傷力之改造手槍罪處斷。『渠等』未經許可持有可
發射子彈具有殺傷力之改造手槍罪與加重強盜二罪間，有方法、
結果之牽連關係，為牽連犯，應從一重論以加重強盜罪」（見同
判決第十七頁），係認甲○○與其他被告所犯持有槍彈與加重強
盜罪間，應成立牽連犯。然於理由內再以「被告甲○○所犯上開
持有改造手槍及加重強盜二罪間，犯意各別、罪名有異，應予分
論併罰」（見同判決第十八頁），認二罪間犯意各別，罪名不同
，應分論併罰。尚有理由矛盾之違法。(四)、刑法上普通強盜及加
重強盜罪之最低法定刑，明顯不同。原判決依憑共同被告丙○○
、乙○○、丁○○警詢或偵查、第一審之供述；證人朱一松於第
一審所證述，認丁○○應負同謀共同正犯罪責，然原判決並未就
丁○○如何事先知悉甲○○欲持槍及丙○○欲持鐵鎚等兇器強盜
一節，說明其所憑證據及認定之理由，遽以加重強盜罪論處，尚
有理由不備之違法。以上或係上訴意旨所指摘，或為本院得依職
權調查之事項，應認原判決關於甲○○、乙○○、丁○○部分有
撤銷發回更審之原因。至於扣案手槍槍枝管制編號為：00000000
00號，抑000000000 號，原判決前後記載不一，案經發回，應一
併查明。
二、駁回上訴（即丙○○）部分：
查第三審上訴書狀，應敘述上訴之理由，其未敘述者，得於提起
上訴後十日內補提理由書於原審法院，已逾上述期間，而於第三
審法院未判決前仍未提出上訴理由書狀者，第三審法院應以判決
駁回之，刑事訴訟法第三百八十二條第一項、第三百九十五條後
段規定甚明。本件上訴人丙○○因強盜案件，不服原審判決，於
九十五年五月二十二日提起上訴，並未敘述理由，迄今逾期已久
，於本院未判決前仍未提出，依上開規定，其上訴自非合法，應
予駁回。
據上論結，應依刑事訴訟法第三百九十七條、第四百零一條、第
三百九十五條後段，判決如主文。
中    華    民    國  九十五  年    九    月  二十九  日
                      最高法院刑事第十庭
                          審判長法官  洪  清  江
                                法官  石  木  欽
                                法官  李  伯  道
                                法官  林  勤  純
                                法官  陳  晴  教
      本件正本證明與原本無異
                                      書  記  官
中    華    民    國  九十五  年    十    月   十三   日
                                                      Ｊ


司法院資訊處製作；財團法人民間司法改革基金會備份。
